【裁判字號】    92,上訴,577
【裁判日期】    920417
【裁判案由】    毒品危害防制條例等
【裁判全文】
臺灣高等法院刑事判決                            九十二年度上訴字第五七七號
    上  訴  人
    即  被  告  乙○○
    指定辯護人  本院甲○辯護人  周君穎
右上訴人因毒品危害防制條例等案件，不服臺灣桃園地方法院九十一年度訴字第八六
一號，中華民國九十一年六月二十七日第一審判決（起訴案號：臺灣桃園地方法院檢
察署九十一年度偵字第六四九五號），提起上訴，本院判決如左：
        主  文
上訴駁回。
        事  實
一、緣姓名年籍均不詳綽號「小賴」之成年男子與年籍不詳名為「蘇永富」之成年男
    子於民國九十一年三月廿三日下午四時許，至王煒雄（通緝中）位在台北巿士林
    區○○街二巷五號之服飾店，委請王煒雄至我國大陸之澳門地區託帶第三級毒品
    愷他命來臺，並承諾事成之後給付王煒雄新臺幣（下同）廿五萬元之酬勞，王煒
    雄應允之，遂於翌日即九十一年三月廿四日上午至台北巿中山區○○○路之錢櫃
    ＫＴＶ某包廂，覓得乙○○共同至澳門託帶愷他命來臺，除機票、食宿費用全免
    外，並承諾事成後給付乙○○十萬元之酬勞，乙○○應允之，其二人遂於九十一
    年三月二十八日晚間，由桃園中正國際機場共同搭乘澳門航空公司ＮＸ－六一五
    號班機前往澳門，翌日即九十一年三月二十九日中午，其二人步行通過澳門及大
    陸海關至大陸地區廣東省某地之不詳酒店，並投宿第三０九室，王煒雄即要求乙
    ○○先行離開，越一小時許，乙○○再回該第三０九室時，王煒雄之不知名友人
    即已將一大包粉末狀之愷他命送至該室，王煒雄與乙○○再相偕外出購買夾鏈帶
    、繃帶、膠帶，王煒雄並於該日晚間回至該室以夾鏈袋分裝前開愷他命，分裝畢
    ，王煒雄與乙○○相偕外出至某迪斯可夜總會玩樂，至翌日即九十一年三月卅日
    上午，二人返回前開酒店，由王煒雄用繃帶、膠帶將前開已分裝好之愷他命綁在
    乙○○之身上（腰間、左、右腿），綁好後，其二人搭乘計程車過大陸海關、澳
    門海關，直接趕赴澳門機場，搭乘該日上午之澳門航空公司ＮＸ－六一０號班機
    共同返回桃園中正國際機場，警方據報先行在乙○○通關時，查獲以繃帶、膠帶
    綁在其身上之六十三包愷他命（實際上係愷他命六十一包，淨餘淨重為二千四百
    七十三．０四公克，平均純度為百分之八十一．八，另二包則為夾鍊袋之袋口）
    ，經乙○○將事實和盤托出，警方乃再當場逮捕嗣後通關之王煒雄。
二、案經內政部警政署航空警察局報告臺灣桃園地方法院檢察署檢察官偵查起訴。
        理  由
一、右揭犯罪事實，迭據被告被告乙○○於偵審中坦承不諱，核與共犯王煒雄於原審
    調查時所供情節相符 (見原審卷第十二頁反面及十三頁)，證人劉柏源於原審調
    查時亦證稱：伊於九十一年三月廿四日上午確在前開錢櫃ＫＴＶ之包廂內，且伊
    坐於被告乙○○之旁，伊有片段聽到被告乙○○與共犯王煒雄之對話，有聽到要
    出國帶Ｋ回來等語（見原審卷第五九頁），可見被告自白其受王煒雄之託與王煒
    雄共同赴澳門運送愷他命來台等情即與事實相符，此外，被告乙○○與共犯王煒
    雄確係於九十一年三月卅日搭乘澳門航空公司ＮＸ－六一０號班機共同返回中正
    機場，有該公司九十一年七月廿七日澳中字（九一）第一六三號函及旅客名單在
    卷可稽（見原審卷第三三頁至三七頁），渠二人共同入、出境之事實，復有入出
    境查詢結果二紙可憑，另被告乙○○為海關當場查獲之情形，亦有照片三幀可資
    參照，其為海關緝獲之綁在其身上之六十三包愷他命，經原審送驗結果，實際上
    係愷他命六十一包，淨餘淨重為二千四百七十三．０四公克，平均純度為百分之
    八十一．八，另二包則為夾鍊袋之袋口，此有內政部警政署刑事警察局鑑驗通知
    書一紙附卷足考，並有扣案之繃帶、膠帶各一綑可資佐證。至被告乙○○辯稱：
    共犯王煒雄跟伊說託帶入境之愷他命係違禁藥品，如被查獲，僅沒收、罰錢而已
    ，伊不知道愷他命歸類為第三級毒品云云。然查，刑法上所謂「禁止錯誤」，係
    指行為人誤信法所不許之行為係法所允許，且須有正當理由誤信始足當之，此觀
    刑法第十六條之規定自明。被告乙○○已自承明知愷他命係屬禁藥，並曾向王煒
    雄表示「不要為十萬元而坐牢」 (見原審卷第二八頁)，而被告此行至澳門運送
    愷他命來台，除享有免費之機票及食宿外，尚可獲得十萬元之酬勞，且被告返回
    台灣時係將愷他命用繃帶、膠帶綁在其身上之腰間、左、右腿上，可見其明知運
    禁止錯誤」得以減、免刑責之情況迥異，再者，行為人僅須有違法之認識，即已
    滿足刑法論理之違法性要件，並不以行為人確實掌握其之行為觸犯何等刑事法律
    之何等條文為必要，被告乙○○既已有其之所為為法所不許之認識，自已滿足違
    法性之要件，不以其認識其之行為構成毒品危害防制條例第四條第三項之運輸第
    三級毒品罪為必要，被告乙○○前開辯解自不足以據為減免刑責之理由。本件事
    證明確，被告乙○○之犯行足堪認定。
二、按愷他命為毒品危害防制條例第二條第一項第三款所稱之第三級毒品，並為行政
    院依據懲治走私條例第二條第四項授權公告之「懲治走私條例公告管制物品項目
    及其數額」，其中甲項管制進出口物品第四款所列之毒品，不得運輸亦不得私運
    進口。被告將本件含第三級毒品愷他命之粉末自大陸澳門地區私運進入臺灣地區
    ，核其所為，係犯毒品危害防制條例第四條第三項之運輸第三級毒品罪及懲治走
    私條例第十二條、第二條第一項之準私運管制物品進口罪；公訴人誤論懲治走私
    條例第二條第一項之真正私運管制物品進口罪，尚有違誤，應依法變更起訴法條
    。被告行為後，懲治走私條例第二條第一項罪之法定刑業修正為「七年以下有期
    徒刑，得併科新臺幣三百萬元以下罰金。」，經總統於九十一年六月二十六日公
    布，並自同年月二十八日起生效，而該條罪名修正前法定刑為「七年以下有期徒
    刑，得併科新臺幣二十萬元以下罰金。」，經比較法定刑結果，以修正前之規定
    對被告有利，被告所犯違反懲治走私條例部分，爰依刑法第二條第一項但書規定
    ，適用修正前懲治走私條例第十二條、第二條第一項之準私運管制物品進口罪。
    被告以一行為觸犯上開二罪名，為想像競合犯，應依刑法第五十五條之規定，從
    較重之運輸第三級毒品罪處斷。原審適用修正前懲治走私條例第十二條、第二條
    第一項、毒品危害防制條例第四條第三項、第十八條第一項前段，刑法第十一條
    前段、第二條第一項但書、第五十五條、第三十八條第一項第二款，審酌被告私
    運進口之含愷他命粉末之數量、含愷他命之純度、其私運進口含愷他命粉末對國
    人健康之危害性、其案發後自始即坦供一切案情不諱、犯後態度良好等一切情狀
    ，量處有期徒刑五年二月，並說明扣案之愷他命六十一包（淨餘淨重二千四百七
    十三．０四公克，平均純度為百分之八十一．八）係屬毒品，應依毒品危害防制
    條例第十八條第一項前段，宣告沒收銷毀之；夾鍊袋之袋口二只、繃帶、膠帶各
    一綑，則係被告乙○○與共犯王煒雄共有，而供渠等犯罪所用之物，應依刑法第
    三十八條第一項第二款之規定，宣告沒收之，經核認事用法並無違誤，量刑亦稱
    妥適。被告上訴意旨仍稱不知其係第三級毒品，共犯王煒雄僅向其稱係管制物品
    ，被抓到僅罰金就可了事，原判決量刑顯有過重云云，非有理由，上訴應予駁回
    。
據上論斷，應依刑事訴訟法第三百六十八條，判決如主文。
本案經檢察官王安明到庭執行職務。
中      華      民      國    九十二    年      四      月     十七     日
                        臺灣高等法院刑事第七庭
                            審判長法  官  吳  啟  民
                                  法  官  林  瑞  斌
                                  法  官  蘇  隆  惠
右正本證明與原本無異。
如不服本判決，應於收受送達後十日內向本院提出上訴書狀，其未敘述上訴之理由者
並得於提起上訴後十日內向本院補提理由書（均須按他造當事人之人數附繕本）。
                                  書記官  周  素  秋
中      華      民      國    九十二    年      四      月    十七      日
附錄：本案論罪科刑法條全文
修正前懲治走私條例第十二條
自大陸地區私運物品進入臺灣地區，或自臺灣地區私運物品前往大陸地區者，以私運
物品進口﹑出口論，適用本條例規定處斷。
修正前懲治走私條例第二條第一項
私運管制物品進口﹑出口逾公告數額者，處七年以下有期徒刑，得併科新台幣二十萬
元以下罰金。
毒品危害防制條例第四條第三項
製造、運輸、販賣第三級毒品者，處五年以上有期徒刑，得併科新台幣五百萬元以下
罰金。


司法院資訊處製作；財團法人民間司法改革基金會備份。
